臺灣臺中地方法院民事判決　100年度重訴字第67號
原　　　告　林光男
原　　　告　林昆霖
原　　　告　林勝義
原　　　告　林巧雲
原　　　告　林哲弘
被　　　告　梁文男
上列當事人間請求侵權行為損害賠償事件，原告提起附帶民事訴
訟（本院99年度交附民字第348 號），經本院刑事庭裁定移送前
來，本院於民國100年3月28日言詞辯論終結，判決如下：
    主      文
被告應給付原告林光男新臺幣捌拾萬伍仟捌佰肆拾捌元，及自民
國九十九年十二月二十一日起至清償日止，按週年利率百分之五
計算之利息。
被告應給付原告林昆霖、林勝義、林巧雲、林哲弘各新臺幣拾
伍萬伍仟元，及均自民國九十九年十二月二十一日起至清償日止
，按週年利率百分之五計算之利息。
原告其餘之訴均駁回。
本判決第一項於原告林光男以新臺幣貳拾柒萬元為被告供擔保，
得假執行。但被告如以新臺幣捌拾萬伍仟捌佰肆拾捌元為原告林
光男預供擔保，得免為假執行。
本判決第二項於原告林昆霖、林勝義、林巧雲、林哲弘各以新臺
幣壹拾貳萬元為被告供擔保，得假執行。但被告如各以新臺幣
拾伍萬伍仟元為原告林昆霖、林勝義、林巧雲、林哲弘供擔保，
得免為假執行。
原告其餘假執行之聲請均駁回。
    事實及理由
一、原告起訴主張：
 1、被告於民國（下同）99年5月5日上午11時20分許，騎乘車牌
    號碼YJZ-236 號重型機車，沿台中市○○區○○路由南往北
    直行，行經同市○○路500號之13 前之無交通號誌分向島缺
    口處時，本應注意車前狀況，隨時採取必要之安全措施，行
    車速度應依速限標誌或標線規定且應減速慢行，作隨時停車
    之準備。且當時天候晴、日間自然光線、柏油路面乾燥、無
    缺陷或障礙物及視良好等一切情況，並無不能注意之情形，
    竟疏未注意及此，不僅未減速慢行，反以時速約50公里餘之
    速度超速繼續直行。致撞擊原在被告之右方，適至上址之林
    梁修所騎乘之腳踏車，林梁修人因而人車倒地，受有頭部外
    傷併左側硬腦膜下出血之傷害，經緊急送醫急救後，仍因頭
    部外傷併顱內出血，引發中樞神經衰竭死亡。
 2、原告林光男為林梁修之配偶，並為林梁修支出醫療費新臺幣
   （下同）40,250元、殯葬費461,635元。又因喪失配偶而痛不
    欲生，爰請求被告賠償精神慰撫金200 萬元。原告林昆霖、
    林勝義、林巧雲、林哲弘為林梁修之子女，驟遭母喪，子欲
    養而親不待之錐心痛苦無法平復，爰請求被告賠償精神慰撫
    金各150萬元。
 3、並聲明：被告應給付原告林光男2,501,885 元及自起訴狀
    繕本送達翌日起至清償日止，按週年利率百分之5 計算之利
    息，被告應給付原告林昆霖、林勝義、林巧雲、林哲弘各
    1,500,000 元，及均自起訴狀繕本送達翌日起至清償日止，
    按週年利率百分之5計算之利息，願供擔保請准宣告假執
    行。
二、被告辯稱：本件肇事係因林梁修於上揭時、地，無預警左轉
    ，占用被告車道，致被告閃避不及所造成，被告應無過失。
    縱有過失，林梁修亦應負較重之過失責任，請求免除或減少
    被告之賠償責任等語。並聲明：原告之訴及假執行之聲請
    均駁回，如受不利判決，願供擔保請准宣告免為假執行。
三、原告主張被告於前揭時、地騎乘車牌號碼YJX-236 號重型機
    車，因疏未注意車前狀況，並超速行駛而撞擊林梁修，致林
    梁修受有頭部外傷併左側硬腦膜下出血之傷害，經緊急送醫
    急救後，仍因頭部外傷併顱內出血，引發中樞神經衰竭死亡
    。又其等為林梁修之配偶及子女等事實，業經提出戶籍謄本
    為證，並經本院調閱臺灣臺中地方法院檢察署99年度相字第
    701 號相驗卷宗所附之道路交通事故現場圖、調查報告表、
    現場照片查核無訛。且被告亦經本院以99年度交易字第820
    號刑事判決判處業務過失致死確定在案，自屬真實。按因故
    意或過失，不法侵害他人之權利者，負損害賠償責任。又不
    法侵害他人致死者，對於支出醫療及增加生活上需要之費用
    或殯葬費之人，亦應負損害賠償責任；被害人之父、母、子
    、女及配偶，雖非財產上之損害，亦得請求賠償相當之金額
    。民法第184條第1項前段、第192條第1項、第194條分別定
    有明文。從而，原告依上開規定，請求被告負損害賠償責任
    ，自屬有據。茲就原告請求之金額，是否應予准許，分述如
    下：
 1、醫療費用及殯葬費用部分：
    原告林光男主張其為林梁修支出醫療費用40,250元、喪葬費
    用461,635 元等情，業據提出童綜醫療費用細表、喪葬費用
    支出明細表及收據為證，並為被告所不爭執（見100年3月28
    日筆錄），是原告林光男此部分之請求，自應准許。
 2、精神慰撫金部分：
    按法院對於慰撫金之量定，應斟酌加害程度、兩造之身分地
    位經濟狀況等關係定之。本院審酌原告林光男為被害人林梁
    修之配偶，其二人互相扶持照顧，正值當可共享天倫頤養天
    年之際，竟突遭喪妻噩耗。而原告林昆霖、林勝義、林巧雲
    、林哲弘為被害人之子女，均已成年，卻逢侍親不待之悲慟
    ，其等精神上遭受極大打擊及痛苦，身心均遭受極大痛苦。
    又原告林光男未受教育，現務農，名下不動產多筆，；原告
    林巧雲國中畢業，97年之薪資收入約為39萬餘元，名下有汽
    車1部，投資8筆；原告林哲弘國小畢業，月收入2 萬餘元，
    98年之薪資收入約33 萬餘元，名下有房屋1筆；原告林昆霖
    高職畢業，目前待業中，名下無不動產；原告林勝義國中畢
    業，月收入2 萬餘元，名下無不動產。被告目前失業，名下
    無其他財產，經濟狀況明顯不佳（見卷附稅務電子閘門財產
    所得調件明細表），暨加害程度等一切情狀，認原告林光男
    請求200 萬元之精神慰撫金，原告林昆霖、林勝義、林巧雲
    、林哲弘請求各150 萬元之精神慰撫金，均屬適當，而應准
    許。
四、按損害之發生或擴大，被害人與有過失，法院得減輕賠償金
    額，或免除之，民法第217條第1項定有明文。又慢車行駛至
    無號誌交岔路口，如同為直行車者，轉彎車應暫停讓直行車
    先行，亦為道路交通安全規則第125條第2款所明定。本件被
    害人林梁修騎乘腳踏車行經上開肇事地點，未遵守前述轉彎
    車應讓直行車先行之規定，即逕自轉入上開路口，致與被告
    騎乘之重型機車發生碰撞，為造成本件車禍之共同原因，而
    與有過失。又本件車禍前經送請台灣省台中縣區車輛行車事
    故鑑定委員會及台灣省車輛行車事故覆議鑑定委員會鑑定結
    果亦認「林梁修騎腳踏車左轉未讓直行車先行，為肇事主因
    」，有臺灣臺中地方法院檢察署99度年偵字第12910 號偵查
    卷宗所附鑑定意見書為憑。本院審酌兩車就車禍發生之原因
    力、雙方過失之程度，認就本件車禍之結果，被告應負百分
    之45之責任，被害人林梁修應負百分之55責任。又間接被害
    人得請求賠償之權利，自理論而言，雖係其固有之權利，然
    其權利亦係基於侵權行為而發生，自不能不負擔直接被害人
    之過失，倘直接被害人於損害之發生或過大與有過失時，依
    公平之原則，亦應有民法第217 條過失相抵規定之適用（最
    高法院73年度台再字第182 號判例參照）。則依前開過失相
    抵之規定，原告林光男部分得請求被告賠償之數額應為1,12
    5,848元〔計算式：（2000000+40250+461635）x0.45＝0000
    000 ，元以下四捨五入〕；原告林昆霖、林巧雲、林勝義、
    林哲弘得請求被告賠償之數額應各為675,000元〔計算式：0
    000000x0.45 ＝675000〕。
五、再按保險人依本法規定所為之保險給付，視為被保險人損害
    賠償金額之一部分，被保險人受賠償請求時，得扣除之；因
    汽車交通事故死亡者，父母、子女及配偶得向保險人請求保
    險給付。又同一順位之遺屬有數人時，按人數平均分配保險
    給付或補償，此觀強制汽車責任保險法第32條、第11條第1
    項、第2項規定即明。而受害人或其繼承人依民法第192條至
    第195 條侵權行為之規定所得向加害人請求之損害賠償包括
    醫療及增加生活上需要之費用、殯葬費、法定扶養費用、喪
    失或減少勞動能力或增加生活上需要之費用及慰撫金等，故
    依強制汽車責任保險法所給付受害人或其繼承人之保險金既
    是視為加害人或汽車所有人損害賠償金額之一部分，自應包
    括民法第192條至第195條所規定之各項費用在內。查本件原
    告等人已獲汽車強制責任保險金理賠1,600,000 元，此為兩
    造所不爭執，而原告分別為被害人林梁修之配偶及子女，依
    前述規定，應平均分配上開保險金。故原告請求之金額應各
    予扣除320,000 元。從而，原告林光男得請求被告賠償之數
    額確定為805,848 元；原告林昆霖、林巧雲、林勝義、林哲
    弘得請求被告賠償之數額確定各為355,000元。
六、綜上所述，原告依侵權行為之法律關係，請求被告給付原告
    林光男805,848 元；給付原告林昆霖、林巧雲、林勝義、林
    哲弘各355,000元，及均自99年12月21 日起至清償日止，按
    週年利率百分之5 計算之利息，為有理由，應予准許。逾此
    部分之請求，則屬無據，應予駁回。
七、兩造均陳明願供擔保，聲請宣告假執行及免為假執行，就原
    告勝訴部分核無不合，爰分別酌定相當擔保金額准許之；至
    原告敗訴部分，其假執行之聲請即失所附麗，應併予駁回。
八、兩造其餘之攻擊防禦方法與判決結果無涉，爰不一一論述。
    又本件原告提起刑事附帶民事訴訟，而由本院刑事庭依刑事
    訴訟法第504條第1項規定，裁定移送前來，依同條第2項規
    定免繳納裁判費，其於本院審理期間，亦未滋生其他訴訟必
    要費用，並無訴訟費用負擔問題，附此敘明。
中    華    民    國   100    年    4     月    11    日
                  民事第三庭    法  官  鍾貴堯
正本係照原本作成。
如對本判決上訴，須於判決送達後20日內向本院提出上訴狀。如
委任律師提起上訴者，應一併繳納上訴審裁判費。
中    華    民    國   100    年    4     月    11    日
                                書記官  童淑芬